臺灣高等法院刑事判決
110年度上訴字第2660號
上  訴  人  
即  被  告  朱舜爵
選任辯護人  康皓智律師
            邱聖翔律師
上列上訴人即被告因違反洗錢防制法等案件，不服臺灣士林地方
法院110年度金訴字第21號，中華民國110年6月29日第一審判決
（起訴案號：臺灣士林地方檢察署109年度偵緝字第1261號，移
送併辦案號：臺灣士林地方檢察署109年度偵字第12910、13244
、14514、15851、20012號），提起上訴，本院判決如下：
    主  文
原判決撤銷。
朱舜爵幫助犯洗錢防制法第十四條第一項之一般洗錢罪，處有期
徒刑貳月，併科罰金新臺幣壹萬元，罰金如易服勞役，以新臺幣
壹仟元折算壹日。緩刑貳年。緩刑期間付保護管束，並應於本判
決確定後壹年內完成法治教育課程陸場次。
    事  實
一、朱舜爵知悉金融機構帳戶係個人理財之重要工具，關係個人
    財產、信用之表徵，應可預見將金融機構存摺、提款卡及密
    碼等資料提供予他人，可能供詐欺者所用，便利詐欺者得多
    次詐騙不特定民眾將款項匯入該人頭帳戶，再將該犯罪所得
    轉出，製造金流斷點，達到掩飾、隱匿之結果，以逃避檢警
    之追緝，竟仍不違背其本意，基於幫助詐欺取財及幫助洗錢
    之不確定故意，於民國109 年3 月間某日，在不詳地點，以
    通訊軟體TELEGRAM，將其所申辦之中國信託商業銀行（下稱
    中國信託）帳號000-000000000000號帳戶（下稱系爭帳戶）
    之網路銀行帳號與密碼及持身分證之自拍照片，告知真實姓
    名、年籍不詳、暱稱「李先生」之詐欺集團成年成員（下稱
    「李先生」）使用。嗣「李先生」所屬詐欺集團成年成員即
    共同意圖為自己不法所有，基於詐欺取財及洗錢之犯意聯絡
    ，分別於如附表所示之時間，以附表所示之方式，對如附表
    所示之人施用詐術，致渠等陷於錯誤，而依詐欺集團成年成
    員之指示，將如附表所示之金額轉帳至系爭帳戶後，旋遭詐
    欺集團成年成員提領一空，以此方式掩飾、隱匿上開犯罪所
    得之本質、來源及去向。嗣如附表所示之人始知受騙，報警
    處理，而查悉上情。
二、案經張軒齊、吳名禾、林俊利、羅翊宸訴由臺北市政府警察
    局大同分局；陳煌傑訴由臺中市政府警察局第四分局報告臺
    灣士林地方檢察署（下稱士林地檢署）檢察官偵查起訴及移
    送併案審理。
    理  由
一、證據能力部分：
  ㈠按被告以外之人於審判外之言詞或書面陳述，雖不符刑事訴
    訟法第159條之1至第159條之4之規定，而經當事人於審判程
    序同意作為證據，法院審酌該言詞陳述或書面陳述作成時之
    情況，認為適當者，亦得為證據；當事人、代理人或辯護人
    於法院調查證據時，知有第159條第1項不得為證據之情形，
    而未於言詞辯論終結前聲明異議者，視為有前項之同意；刑
    事訴訟法第159條之5定有明文。查本判決下列認定事實所引
    用之被告以外之人於審判外所為之供述證據資料，公訴人、
    上訴人即被告朱舜爵及其辯護人等對本院提示之卷證，均表
    示對於證據能力沒有意見而不予爭執，且迄至言詞辯論終結
    前亦未再聲明異議（見本院卷第141至144頁），本院審酌上
    開證據資料製作時之情況，尚無違法不當或證明力明顯過低
    之瑕疵，亦認以之作為證據，應屬適當。
  ㈡本判決下列認定事實所引用之非供述證據，並無證據證明係
    公務員違背法定程序取得之證據，且與本件待證事實具有自
    然之關聯性，均得作為證據。
二、認定事實所憑之證據及理由：
　　上開犯罪事實，業據被告於本院審理時坦承不諱（見本院卷
    第147頁），核與告訴人張軒齊、羅翊宸、吳名禾、林俊利
    、陳煌傑於警詢中之指述相符（見109年度偵字第8761號卷
    【下稱8761卷】第7至11頁，109年度偵字第12910號卷【下
    稱12910卷】第81、82頁，109年度偵字第13244號卷【下稱1
    3244卷】第200至207頁，109年度偵字第14514號卷【下稱14
    514卷】第25、26頁，109年度偵字第15851號卷【下稱15851
    卷】第20至23頁，109年度偵字第20012號卷【下稱20012卷
    】第47至54頁），並有金融機構聯防機制通報單、內政部警
    政署反詐騙諮詢專線紀錄表、受理各類案件紀錄表、受理刑
    事案件報案三聯單、受理詐騙帳戶通報警示簡便格式表、張
    軒齊中國信託自動櫃員機交易明細表共1張、LINE對話紀錄
    截圖共8張、羅翊宸網路銀行轉帳明細翻拍照片共1張、吳名
    禾網路銀行轉帳明細翻拍照片共1張、LINE對話紀錄截圖共5
    2張、LINE對話紀錄截圖共67張、林俊利中華郵政帳戶109年
    3月27日至109年4月6日之交易明細、存摺封面、內頁交易明
    細表影本、陳煌傑與「捷凱客服」之LINE對話紀錄截圖共25
    張、陳煌傑網路轉帳畫面截圖共1張、中國信託109年5月4日
    中信銀字第109224839097808號函及附件、中國信託109年8
    月4日中信銀字第109224839189984號函及附件、中國信託11
    0年4月7日中信銀字第1102001874號函暨所附被告帳戶存款
    明細、辦理各項業務申請書、遠東國際商業銀行109年6月4
    日（109）遠銀詢字第0001404號函等件在卷可稽（見8761卷
    第25至34、37、41至57頁、12910卷第84、89至90、111至11
    2頁、13244卷第20、223至279頁、14514卷第29、35至49、5
    3至55頁、15851卷第50至53、59至64頁、20012卷第69至80
    、93至94、97至103、107頁，原審卷第71至81頁）。是依上
    述補強證據已足資擔保被告上開任意性自白與事實相符，應
    可採信。本件事證明確，被告確實有為事實欄一所所載幫助
    詐欺及幫助洗錢之犯行，堪予認定。
三、論罪：
  ㈠按刑法上之幫助犯，係對於犯罪與正犯有共同之認識，而以
    幫助之意思，對於正犯資以助力，未參與實施犯罪構成要件
    之行為者而言。查被告將系爭帳戶之網路銀行帳號、密碼及
    持身分證之自拍照片，交由「李先生」及其所屬詐騙集團成
    員用以作為收受詐欺所得財物及洗錢之犯罪工具，過程中並
    無證據證明被告有直接參與詐欺取財及洗錢之構成要件行為
    ，充其量僅足認定係詐欺取財及一般洗錢罪構成要件以外之
    幫助行為，尚難遽認與實行詐欺取財及洗錢之詐騙集團成員
    間有犯意聯絡，而有參與或分擔詐欺取財及洗錢之犯行。是
    本案既查無證據足資證明被告有共同詐欺取財及一般洗錢之
    犯意聯絡及行為分擔，自應認被告將系爭帳戶之網路銀行帳
    號、密碼及持身分證之自拍照片交由「李先生」及其所屬詐
    騙集團成員使用之犯行，僅止於幫助詐欺取財及幫助一般洗
    錢之犯意，而為詐欺取財罪及一般洗錢構成要件以外之行為
    。
  ㈡查被告如事實欄一所載、基於幫助詐欺取財及掩飾詐欺所得
    之洗錢不確定故意，將其系爭帳戶之網路銀行帳號、密碼及
    持身分證之自拍照片，交予「李先生」及其所屬詐欺集團成
    員使用，由「李先生」及其所屬詐欺集團成員施用詐術，使
    附表所示告訴人等均陷於錯誤，依指示匯款至系爭帳戶內，
    款項旋遭轉出一空，被告主觀上可預見其所提供之帳戶可能
    作為對方收受、取得特定犯罪所得使用，並因此遮斷金流而
    逃避追緝，核其所為，係犯刑法第30條、第339條第1項之幫
    助詐欺取財罪，及刑法第30條、洗錢防制法第14條第1項之
    幫助洗錢罪。
  ㈢又起訴書之犯罪事實雖未敘及事實欄一附表編號2至5部分犯
    行，然該部分事實與公訴人已起訴之犯罪事實（即事實欄一
    附表編號1部分），既具有裁判上一罪之關係，應為起訴效
    力所及，且經士林地檢署109年度偵字第12910、13244、145
    14、15851、20012號移送併辦意旨書移送併辦，本院自應併
    予審究，附此敘明。
  ㈣被告以一提供系爭帳戶之網路銀行帳號、密碼及持身分證之
    自拍照片之幫助行為，使「李先生」及其所屬詐欺集團成員
    得以分別詐騙附表所示告訴人等，致其等陷於錯誤，因而交
    付財物，且此一提供行為同時觸犯上開幫助詐欺取財罪及幫
    助洗錢罪，為想像競合犯，應依刑法第55條之規定，從一重
    論以幫助洗錢罪。
  ㈤被告係對正犯資以助力而實施犯罪構成要件以外之行為，為
    幫助犯，依刑法第30條第2項之規定，按正犯之刑減輕之。
  ㈥被告於本院審理時，就幫助洗錢犯行已自白不諱，應依洗錢
    防制法第16條第2項規定減輕其刑，並遞減輕之。
四、上訴之判斷
    原審審理後，認被告犯罪事證明確，予以論罪科刑，固非無
    見。惟查：
　㈠原判決事實欄記載「朱舜爵『明知』將自己帳戶提供他人使用
    ，依一般社會生活之通常經驗，可預見將成為不法集團收取
    他人受騙款項，以遂行其掩飾或隱匿犯罪所得財物目的之工
    具，竟仍『基於幫助詐欺取財及洗錢之犯意』」，似認被告係
    基於幫助詐欺取財及幫助洗錢之直接故意而提供系爭帳戶資
    料予「李先生」，然理由欄卻認「被告應具有縱有人利用其
    金融機構帳戶實施詐欺取財及洗錢犯罪之用，亦容任其發生
    之不確定幫助故意甚明（見原判決理由欄貳一㈡所載）」，
    故原判決此部分之事實認定及理由論述，前後矛盾，容有未
    恰。
　㈡被告於本院審理時自白上開幫助洗錢犯行，則就其所犯幫助
    洗錢罪部分，應依洗錢防制法第16條第2項減輕其刑，原審
    未及審酌予以減輕其刑，亦有未合。
　㈢被告於本院審理時就本件犯行均坦承不諱，並與附表編號1、
    4、5所示告訴人等達成和解，賠償渠等所受損害，有行動電
    話簡訊截圖及本院公務電話查詢紀錄表等件在卷可參（見本
    院卷第151至161頁），堪認其犯後尚知正視己非，盡力彌補
    過錯，是以本件量刑基礎已有變更，原審未及審酌予以從輕
    量刑，尚有未合。
　㈣被告以其坦承犯行，並與部分告訴人達成和解，賠償損害，
    請求從輕量刑為由，提起本件上訴，尚屬有理由，且原判決
    既有上開可議之處，自應由本院依法予以撤銷改判。
五、科刑審酌事項：
　㈠爰以行為人之責任為基礎，審酌被告任意提供個人帳戶予他
    人使用之行為，造成犯罪偵查困難，幕後犯罪人得以逍遙法
    外，致使此類犯罪手法層出不窮，嚴重危害交易秩序與社會
    治安，且對告訴人等造成如附表匯款金額欄所示之財產損害
    ，惟其犯後至本院審理時終能坦承犯行，知所悔悟，並與附
    表編號1、4、5所示告訴人達成和解，賠償其等之損害，已
    如前述，兼衡其犯罪動機、手段、前科素行，及其於原審審
    理時自陳高職畢業之智識程度、離婚、目前從事工程工作、
    月收入約2萬2千元至2萬7千元不等之家庭、經濟、生活狀況
    （見原審卷第102頁）等一切情狀，改量處如主文第2項所示
    之刑，並就罰金部分併諭知易服勞役之折算標準。
　㈡被告前未曾因故意犯罪受有期徒刑以上刑之宣告，有本院被
    告前案紀錄表可參，其因一時失慮，致犯本罪，犯罪後尚能
    坦承全部犯行，且與附表編號1、4、5所示之告訴人等達成
    和解，並賠償其等之損害，深具悔意，且該等告訴人均表示
    願意原諒被告，給予被告緩刑之機會等語，有本院公務電話
    查詢紀錄表等件在卷足憑，堪認其等經此教訓，應知警惕，
    信無再犯之虞，基於社會人力資源之有效運用，非無再觀後
    效之餘地，本院因認前開宣告之刑，以暫不執行為適當，爰
    依刑法第74條第1項第1款之規定，併予宣告緩刑2年，以啟
    自新。又為促使其日後確能深切記取教訓，得以知曉尊重法
    治之觀念，導正觀念及行為之偏差，本院認除前開緩刑宣告
    外，尚有賦予一定負擔之必要，併依刑法第74條第2項第8款
    規定，命其應於本判決確定後1年內，接受法治教育課程6場
    次，以發揮附條件緩刑制度之立意，並應依刑法第93條第1
    項第2款規定，於緩刑期間內付保護管束，以期符合本案緩
    刑目的。其如未遵循本院諭知之緩刑負擔而情節重大者，檢
    察官得依刑事訴訟法第476條及刑法第75條之1第1項第4款規
    定，聲請撤銷緩刑宣告。
六、不予宣告沒收之理由：
    被告固有將系爭帳戶資料提供「李先生」及所屬詐欺集團成
    年成員遂行詐欺及洗錢之犯行，惟卷內尚乏積極證據證明被
    告就此獲有報酬或因此免除債務，自無從遽認被告有何實際
    獲取之犯罪所得，爰不為沒收之諭知。
據上論斷，應依刑事訴訟法第369條第1項前段、第364條、第299
條第1項前段，判決如主文。
本案經檢察官王芷翎提起公訴，檢察官黃子宜、陳姿雯、郭千瑄
移送併辦，被告提起上訴，檢察官鄭堤升到庭執行職務。
中　　華　　民　　國　　110 　年　　12　　月　　30　　日
                  刑事第二十一庭審判長法　官  林怡秀
                                      法　官  劉元斐
                                      法　官  蔡羽玄
以上正本證明與原本無異。
如不服本判決，應於收受送達後20日內向本院提出上訴書狀，其
未敘述上訴之理由者並得於提起上訴後20日內向本院補提理由書
（均須按他造當事人之人數附繕本）「切勿逕送上級法院」。
                                      書記官  林虹雯
中　　華　　民　　國　　110 　年　　12　　月　　30　　日
附錄：本案論罪科刑法條全文
洗錢防制法第14條
有第二條各款所列洗錢行為者，處7年以下有期徒刑，併科新臺
幣5百萬元以下罰金。
前項之未遂犯罰之。
前二項情形，不得科以超過其特定犯罪所定最重本刑之刑。

中華民國刑法第339條
（普通詐欺罪）
意圖為自己或第三人不法之所有，以詐術使人將本人或第三人之
物交付者，處5年以下有期徒刑、拘役或科或併科50萬元以下罰
金。
以前項方法得財產上不法之利益或使第三人得之者，亦同。
前二項之未遂犯罰之。

附表：
編號 告訴人 詐欺時間及方式 匯款時間 匯款金額（新臺幣） 備註 1 張軒齊 於109 年4 月4 日使用通訊軟體LINE帳號「fx0000」、暱稱「Fxopen」與張軒齊聯繫，並以假網路投資誆騙張軒齊，致張軒齊陷於錯誤而匯款。 ⑴109 年4 月4日23時許 ⑵109 年4 月6日23時許（見20012 卷第79至80頁） ⑴3,000元 ⑵21,000元 士林地檢署109 年度偵緝字第1261號起訴書 2 羅翊宸 於109 年4 月間使用交友網路平台通訊軟體、暱稱「FXopen」與羅翊宸聯繫，並以假網路投資誆騙羅翊宸，致羅翊宸陷於錯誤而匯款。 109 年4 月6 日21時許（見20012卷第79頁） 3,000 元 士林地檢署109 年度偵字第12910號移送併辦意旨書 3 吳名禾 於109 年4 月2 日使用通訊軟體LINE帳號「00000_0000」、暱稱「雯雯」與吳名禾聯繫，並以假網路投資誆騙吳名禾，致吳名禾陷於錯誤而匯款。 109 年4月6日21時許（見20012 卷第80頁） 5,000 元 士林地檢署109 年度偵字第13244、14514號移送併辦意旨書 4 林俊利 於109 年3 月間透過交友軟體認識林俊利，並向林俊利佯稱有投資管道可賺錢，致林俊利不疑有他，陷於錯誤而匯款。 109 年4 月6 日21時許（見20012 卷第79頁） 14,000元 士林地檢署109 年度偵字第15851 號移送併辦意旨書 5 陳煌傑 於109 年3 月間，以網路交友軟體向陳煌傑佯稱可介紹外匯投資網站云云，致陳煌傑陷於錯誤而匯款。 同年4 月6 日23時許（見20012卷第79頁） 90,000元 士林地檢署109 年度偵字第20012 號移送併辦意旨書